【裁判字號】    97,訴,1429
【裁判日期】    971016
【裁判案由】    毒品危害防制條例
【裁判全文】
臺灣臺北地方法院刑事判決              97年度訴字第1429號
公  訴  人  臺灣臺北地方法院檢察署檢察官
被      告  甲○○
                   （另案在臺灣臺北監獄臺北分監執行中）
上列被告因毒品危害防制條例案件，經檢察官提起公訴（97年度
撤緩偵字第116 號），因被告於準備程序中就犯罪事實為有罪陳
述，經合議庭裁定依簡式審判程序審理，判決如下：
    主  文
甲○○明知為禁藥，而轉讓，處有期徒刑陸月；減為有期徒刑
月。
    事  實
一、甲○○明知安非他命為毒品危害防制條例所規範之第二級毒
    品，並經行政院衛生署明令公告列為禁藥管理，不得非法轉
    讓，竟基於無償轉讓禁藥之犯意，於94年9 月8 日，在臺北
    市○○區○○路2 段忠義國小旁，以新臺幣（下同）1, 000
    元代價，向姓名、年籍不詳綽號「阿俊」之成年男士購入第
    二級毒品安非他命0.1 公克。甲○○隨即於94年9 月8 日23
    時許將該毒品攜至友人陳啟村位於臺北市○○區○○路71巷
    28 號4樓住處內，將足以供施用1 次數量（重量不詳，未達
    淨重10公克以上）之安非他命無償轉讓予陳啟村施用。嗣於
    94年9 月9 日經警員持本院所核發之搜索票前往上址執行搜
    索，經陳啟村之供述，而查知上情。
二、案經臺北市政府警察局萬華分局移送臺灣臺北地方法院檢察
    署偵查起訴。
    理  由
一、按刑事訴訟法第273 條之1 規定除被告所犯為死刑、無期徒
    刑、最輕本刑為3 年以上有期徒刑之罪、或高等法院管轄第
    一審案件者外，於審判期日前之程序進行中，被告先就被訴
    事實為有罪之陳述時，審判長得告知被告簡式審判程序之旨
    ，並聽取當事人、代理人、辯護人及輔佐人之意見後，裁定
    進行簡式審判程序。經查，本件被告甲○○被訴違反毒品危
    害防制條例乙案，非前開不得進行簡式審判程序之案件，經
    被告於本院行準備程序時就訴事實為有罪之陳述，且經法官
    告知被告簡式審判程序之旨，聽取被告及檢察官之意見後，
    爰依上開刑事訴訟法第273 條之1 之規定，裁定改依簡式審
    判程序審判之，合先敘明。
二、上揭事實，業據被告於警詢、偵查及本院審理中均坦承不諱
    （見95年度偵字第6414號偵查卷第5 頁、第34頁至第35頁，
    本院97年10月2 日準備程序筆錄），核與證人陳啟村於警詢
    及偵查中證述情節相符合（同前偵查卷第7 頁至第9 頁、第
    24 頁 至第25頁），復有臺灣檢驗科技股份有限公司濫用藥
    物尿液檢驗報告書1 份在卷可稽，足徵被告前開自白與事實
    相符合，堪予採信。本件事證明確，應依法論科。
三、按安非他命業經行政院衛生署於79年10月9 日以衛署藥字第
    904142號函明令公告列為禁藥管理，核被告轉讓安非他命之
    犯行，係犯藥事法第83條第1 項之轉讓禁藥罪。其為轉讓而
    持有第二級毒品之低度行為，為轉讓第二級毒品之高度行為
    所吸收，不另論罪。公訴意旨雖認被告係犯毒品危害防制條
    例第8 條第2 項之轉讓第二級毒品罪，惟按安非他命雖係毒
    品危害防制條例第二項第二款所規定之第二級毒品，但亦屬
    於藥事法所稱之禁藥（即藥事法第22條第1 款所稱之「經中
    央衛生主管機關明令公告禁止製造、調劑、輸入、輸出、販
    賣或陳列之毒害藥品」），藥事法第83條就明知為禁藥而轉
    讓者亦有處罰明文，故明知為禁藥安非他命而轉讓予他人者
    ，除構成毒品危害防制條例第8 條第2 項之轉讓第二級毒品
    罪外，亦構成藥事法第83條第1 項之轉讓禁藥罪，此係同一
    犯罪行為而同時有二種法律可資處罰之法條（規）競合情形
    ，應依重法優於輕法、後法優於前法等法理，擇一處斷，查
    93年1 月9 日施行之毒品危害防制條例第8 條第2 項轉讓第
    二級毒品罪之法定本刑為「六月以上五年以下有期徒刑，得
    併科新臺幣七十萬元以下罰金」，且本件被告轉讓甲基安非
    他命之數量，並無證據顯示有逾毒品危害防制條例所規定之
    一定數量而應加重其刑至2 分之1 之情形，而95年7 月1日
    施行之藥事法第83條第1 項轉讓禁藥罪之法定本刑則為「七
    年以下有期徒刑，得併科新臺幣五百萬元以下罰金」，是藥
    事法第83條第1 項為重法；再毒品之範圍尚包括影響精神物
    質與其製品，而藥事之管理，亦非僅止於藥品之管理，又毒
    品未必係經公告之禁藥，禁藥亦未必為毒品，是毒品危害防
    制條例與藥事法二者，並無必然之特別法與普通法關係；故
    轉讓甲基非他命之行為，應依重法優於輕法之法理，優先適
    用藥事法第83條第1 項之規定處斷（最高法院97年度台上字
    第21 58 號判決、96年度台非字第296 號判決、96年度台上
    字第362 6 號判決、96年度台上字第3582號判決、臺灣高等
    法院暨所屬法院94年法律座談會刑事類提案第8 號結論意旨
    參照），公訴意旨漏未斟酌此點，而認被告係犯毒品危害防
    制條例第8 條第2 項之轉讓第二級毒品罪，容有誤會，惟其
    基本事實同一，並經本院於審理中當庭告知被告涉犯藥事法
    第83條第1 項之轉讓禁藥罪等情（見本院97年10月16日審理
    筆錄），本院自應予審理，並變更起訴法條。審酌被告轉讓
    禁藥犯行，戕害他人身心健康，惟念其犯罪後坦承犯行不諱
    ，表示悔意，暨其生活狀況、品行、智識程度等一切情狀，
    量處如主文所示之刑。另按犯罪在中華民國96年4 月24日以
    前者，除本條例另有規定外，有期徒刑、拘役或罰金，減其
    刑期或金額2 分之1 ，96年7 月4 日制定公布，並自96年7
    月16日施行之中華民國96年罪犯減刑條例第2 條第1 項第3
    款定有明文。本件被告上開轉讓禁藥犯行之犯罪時間，係在
    96年4 月24日之前，復核無同條例所定不予減刑之情形，茲
    依同條例第2 條第1 項第3 款規定，減其刑期2 分之1 。至
    扣案吸食器2 組係陳啟村所有乙節，業據被告、證人陳啟村
    於警詢及偵查中供述或陳述明確在卷（同前偵查卷第8 頁、
    第35頁），且與被告轉讓安非他命無關聯，本院自無從併予
    宣告沒收，附此敘明。
據上論斷，刑事訴訟法第273 條之1 第1 項、第299 條第1 項前
段、第300 條，藥事法第83條第1 項，中華民國96年罪犯減刑條
例第2 條第1 項第3 款、第7 條，判決如主文。
本案經檢察官楊雅清到庭執行職務
中    華    民    國    97    年    10    月    16    日
                        臺灣臺北地方法院刑事第十七庭
                                    法  官    賴淑美
上正本證明與原本無異。
如不服本判決，應於判決送達後10日內向本院提出上訴狀 (應抄
附繕本)。
                                    書記官    許翠燕
中    華    民    國    97    年    10    月    20    日
附錄本案論罪科刑法條全文：
藥事法第83條第1項
明知為偽藥或禁藥，而販賣、供應、調劑、運送、寄藏、牙保、
轉讓或意圖販賣而陳列者，處七年以下有期徒刑，得併科新臺幣
五百萬元以下罰金。
犯前項之罪，因而致人於死者，處七年以上有期徒刑，致重傷者
，處三年以上十二年以下有期徒刑。
因過失犯第一項之罪者，處二年以下有期徒刑、拘役或科新臺幣
三十萬元以下罰金。
第一項之未遂犯罰之。


司法院資訊處製作；財團法人民間司法改革基金會備份。
